【裁判字號】    89,上訴,972
【裁判日期】    890307
【裁判案由】    偽造文書等
【裁判全文】
臺灣高等法院臺中分院刑事判決                    八十九年度上訴字第九七二號
    上  訴  人
    即  被  告  戊○○
    選任辯護人  吳保仁
右上訴人即被告因偽造文書等案件，不服臺灣臺中地方法院八十八年度訴字第二二四
０號中華民國八十九年三月七日第一審判決（起訴案號：臺灣臺中地方法院檢察署八
十八年度偵字第一一０九七、一三九０三號），提起上訴，本院判決如左：
      主  文
原判決關於戊○○部分撤銷。
戊○○共同行使偽造私文書，足以生損害於公眾及他人，累犯，處有期徒刑月。偽
造之甲○○員工職務證明書壹張、所得扣繳暨免扣繳憑單壹張均沒收。
      事  實
一、戊○○（原名詹前圳）曾於民國八十五年五月一日因詐欺罪，經本院判處有期徒
    刑八月確定，於八十六年八月二十七日執行完畢。詎仍不知悔改，與丙○○（業
    經判決確定在案）分別係新生塗料有限公司（以下簡稱新生公司）在臺中地區之
    總經理、業務經理，其為賺取佣金，明知甲○○（未經起訴）並未在新生公司擔
    任施工組長，竟為使甲○○順利辦理泛亞商業銀行股份有限公司（簡稱泛亞銀行
    ）之信用貸款，戊○○、丙○○二人即與甲○○共同基於意圖為自己不法所有之
    犯意聯絡，由戊○○於八十八年三月二日偽造內載甲○○自八十六年一月十六日
    起，擔任新生公司施工組長之員工職務證明書，交付丙○○，丙○○則透過報紙
    小廣告以新臺幣（下同）一千元，向具有共同偽造私文書犯意之不詳姓名成年人
    購得偽造之記載甲○○自八十七年一月至十二月薪資六十二萬三千一百六十元，
    以新生公司為申報單位之所得扣繳暨免扣繳憑單乙張（未向稅捐稽關申報），連
    同前開甲○○之員工職務證明書及甲○○交付之證件、印章，於八十八年三月八
    日由戊○○囑不知情之公司會計人員持向泛亞銀行南屯分行助理襄理乙○○（業
    經判決確定在案）辦理信用貸款三十萬元，足以生損害於新生公司及稅捐稽徵機
    關對於稅務管理之正確性。嗣因所申貸款項遭乙○○個人挪用，而乙○○又向戊○○等佯稱未能順利通過貸款審核，並未核貸云云，致未得逞。
二、案經前臺灣省政府警政廳刑事警察大隊移送臺灣臺中地方法院檢察署檢察官偵查
    起訴。
      理  由
一、訊據上訴人即被告戊○○固坦承有於前開時地，為甲○○出具員工職務證明書乙
    張，並囑新生公司會計人員為甲○○送件向泛亞銀行南屯分行申請貸款等事實不
    諱，然矢口否認有何偽造文書或詐欺之犯行，辯稱：甲○○確有在新生公司擔任
    施工組長一職云云，惟查：
  (一)、被告於警訊時已自承：甲○○因公司採獎金制度，是否有在公司上班，伊不清
      楚，伊係透過丙○○之申請，而發給他在職證明書等語（見八十八年度偵字第
      一三九０三號卷第二十、二十一頁）；於偵查中則供稱：「（甲○○有在新生
      公司擔任施工組長﹖）我不知道，我是問丙○○」或「他（甲○○）是施工班
      的，何時任職我不知道」等語（見八十八年度偵字第一一０九七號卷第七七頁
      ）。而丙○○更於警訊時直接提及：「（你知道甲○○在何上班？）他在太平
      的裝卸工會上班」，「（你知不知甲○○不在新生塗料公司上班？）有希望他
      來新生塗料公司上班，但他沒來我們公司上班」等語（見一三九０三號卷第二
      十三頁）。從而被告與丙○○二人顯明知甲○○並未在新生公司上班擔任施工
      組長，仍發給甲○○在新生公司上班並擔任組長之員工職務證明書，是甲○○
      之員工職務證明書顯係偽造至明。雖甲○○於偵查中證稱：「（有無在新生塗
      料公司任職過？）有的，我只做幾天，領了三千多元」，「八十八年一月間做
      施工員，只做了幾天而已」，於原審審理時證稱：「（你有在新生公司上班？
      ）有，我是在那裡作臨時工，是八十六年底至八十八年，因為要申請貸款，為
      了好聽，才叫丙○○寫成組長」，「（是否有領到六十二萬三千一百六十元？
      ）沒有那麼多，大概領到三十萬左右」云云；丙○○於偵查中供稱：「他（甲○○）在八十八年一月間是擔施工員，並不是施工組長，也不是八十六年一月
      間開始」云云。但所謂臨時工或施工員與施工組長迥異，且甲○○果確有擔任
      新生公司臨時工，甲○○即無必要再由丙○○透過報紙廣告，購買偽造之所得
      扣繳暨免扣繳憑單，又果甲○○確在新生公司任職長達二年（依員工職務證明
      所載），被告焉有不確知其所任何職之可能？況被告與丙○○及甲○○前開就
      甲○○任職期間及工作性質與領得薪資所述互有嚴重矛盾，而甲○○於本院調
      查中又結證稱：「（你是否有在新生塗料公司做過？）我沒有在那裡工作過，
      是戊○○及丙○○叫我說有在新生公司上班的」，「（有領過他們公司的薪水
      嗎？）沒有」，「（八十六年至八十八年三月初你在做何工作呢？）貨櫃裝卸
      工作」，「（之前為何對法院說在新生塗料工作？）是丙○○拜託我要這樣講
      」等語（見本院卷第四十八頁），足見甲○○右揭在偵查及原審之證述，應係
      迴護之詞，不足採信，而被告與丙○○二人嗣後辯稱：甲○○確有任職新生公
      司，且曾擔任組長云云，亦係卸責之詞，毫無足採。至丙○○事後於本院調查
      中證述甲○○曾在新生公司工作之情節，既與其於警訊及偵查中供述不符，且
      與甲○○證述相違，核係迴護被告之詞。另證人丁○○及己○○於本院雖證稱
      「可能有看過甲○○：：：有聽過詹先生和陳先生說過甲○○，喊他的名字」
      或「聽過戊○○叫一個師父施仔，沒有聽過甲○○全名，那個師父矮矮的有點
      禿頭，約四十至五十歲左右的人」云云；然丁○○嗣又證稱「甲○○是業務員
      ，做防水隔熱工作，身高約一六五公分至一七０公分，長的瘦瘦的」，核與己○○證述「那人約一百六十公分高，只見過他三至四次面」不符，更與被告所
      述「他（甲○○）有時一星期或二星期或一個月來公司一次，看工作決定，：
      ：甲○○長相瘦瘦黑黑的，戴一附眼鏡，身高約一百六十公分，頭髮不長，沒
      有禿頭」等情迥異，且與甲○○於本院證述相違，足證彼等所證均為迴護之詞
      ，亦不足採信。
  (二)、另同案被告丙○○業已於原審審理時坦承甲○○之扣繳憑單係以一千元代價，
      在貸款前之半個月，在伊公司外面家樂福那裡交付等語，從而丙○○顯已明知
      甲○○之薪資扣繳憑單係偽造，應臻明確。且觀諸丙○○於警訊時指稱：「因
      為詹總（指被告）有在替人辦，所以我把甲○○的資料交給詹前圳（即戊○○
      ），事後我才知道向泛亞銀行辦貸款」等語（見偵字第一三九○三號卷第八頁
      ），核與被告於原審審理時供稱：「我以前當過代書，認識乙○○，我才請人
      送去給乙○○辦」等語相符。依前所述，被告與丙○○對於出具與甲○○之員
      工職務證明書及扣繳憑單，已明知其係虛偽，仍加以行使，圖與甲○○假借有
      固定豐厚之收入，而詐向泛亞銀行申請信用貸款，使泛亞銀行誤認其有償債能
      力予以核貸，自有為自己不法所有之意圖，其行使前開文書，並足以生損害於
      新生公司與稅捐機關對稅務管理之正確性。此外，復有偽造之員工職務證明書
      、所得扣繳暨免扣繳憑單各一紙及貸款申請書、免保人信用貸款信用評等暨授
      信審核表影本各一件在卷可資佐證。本件罪證明確，被告右揭犯行，應堪認定
      。
二、按員工職務證明書，係關於服務之特種文書，公訴人認係私文書，尚有未洽，而
    被告於為甲○○送件申請貸款後，雖經核准撥款，然嗣又因乙○○向其謊稱審核
    未通過，而未能順利貸得款項，核其所為應屬詐欺未遂。核被告所為，係犯刑法
    第二百十六條、第二百十條、第二百十二條、第三百三十九條第三項、第一項之
    行使偽造私文書罪、行使偽造特種文書（公訴人誤將在職證書誤為私文書，附予
    敘明）及詐欺取財未遂罪。被告與丙○○、甲○○及該出售所得扣繳暨免扣繳憑
    單之不詳姓名成年人就上開犯行，顯有犯意聯絡及行為分擔，均為共同正犯；其
    囑新生公司不知情之會計人員送件申請貸款，為間接正犯。而其偽造私文書及偽
    造特種文書之低度行為，為行使偽造私文書及行使偽造特種文書之高度行為所吸
    收，僅論以行使罪，所犯上開詐欺取財未遂罪，與行使偽造私文書罪及行使偽造
    特種文書罪間，有方法與目的之牽連關係，應依刑法第五十五條牽連犯之規定從
    一重之行使偽造私文書罪處斷。查被告曾於八十五年五月一日因詐欺罪，經本院
    判處有期徒刑八月確定，於八十六年八月二十七日執行完畢，有臺灣臺中地方法
    院檢察署刑案資料查註紀錄表在卷可稽，其於五年內再犯本件有期徒刑以上之罪
    ，為累犯，應依刑法第四十七條規定加重其刑。原審對被告為論科，固非無見，
    然本件被告與丙○○共犯本件之罪時，由丙○○向不詳姓名之人以一千元價購甲○○所得扣繳暨免扣繳憑單一紙，該不詳姓名之人，衡情顯然亦明知該憑單非合
    法由申報單位之公司所開立，而僅係為應付被告等之不法行為所用，是該不詳姓
    名之人應亦有犯意聯絡及行為分擔，而為共同正犯，又被告囑由不知情之新生公
    司會計人員持前開文件向泛亞銀行申請貸款，應論以間接正犯，原判決均疏未論
    及，自有未當。上訴意旨否認犯罪，猶執陳詞，指摘原判決不當，雖非有理，惟
    原判決既有前揭可議，仍應由本院將原判決關於被告部分撤銷改判。爰審酌被告
    固未能完全坦承犯行，且有犯罪紀錄，然所為主要係為甲○○解決經濟困難之意
    ，動機尚非至惡，且事後亦未有任何犯罪所得等一切情狀，量處如主文第二項所
    示之刑。至偽造之甲○○員工職務證明書一張、甲○○扣繳暨免扣繳憑單一張，
    係共犯甲○○所有且供本件犯罪所用之物，應依刑法第三十八條第一項第二款之
    規定，宣告沒收。
據上論斷，應依刑事訴訟法第三百六十九條第一項前段、第三百六十四條、第二百九
十九條第一項前段，刑法第二十八條、第二百十六條、第二百十條、第二百十二條、
第三百三十九條第一項、第三項、第五十五條、第四十七條、第二十六條前段、第三
十八條第一項第二款，罰金罰鍰提高標準條例第一條前段，判決如主文。
本案經檢察官庚○○到庭執行職務。
中      華      民      國    八十九     年      十二     月    二十一  日
                                  臺灣高等法院臺中分院刑事第六庭
                                        審判長法  官  李  文  雄
                                              法  官  龔  永  昆
                                              法  官  邱  顯  祥
右正本證明與原本無異。
如不服本判決應於收受送達後十日內向本院提出上訴書狀，其未述上訴之理由者並
得於提起上訴後十日內向本院補提理由書（均須按他造當事人之人數附繕本）。
                                              書記官  方  茂  焜
中      華      民      國    八十九     年      十二     月    二十二  日
                                                                        Ｉ


司法院資訊處製作；財團法人民間司法改革基金會備份。
